臺灣高等法院臺中分院民事判決
110年度上字第289號
上  訴  人  楊振緯（原名楊春雄）

訴訟代理人  林見軍律師
被  上訴人  林大雅  
訴訟代理人  林逸夫律師
上列當事人間給付買賣價金事件，上訴人對於民國110年4月27日
臺灣臺中地方法院109年度訴字第1865號第一審判決提起上訴，
本院於111年5月25日言詞辯論終結，判決如下：
    主  文
原判決關於命上訴人為對待給付，及駁回下列第二項之訴部分，
暨訴訟費用（除確定部分外）之裁判，均廢棄。
被上訴人應再給付上訴人新臺幣24萬元，及自民國109年6月4日
起至清償日止按年息5％計算之利息；並就原判決主文第一項之金
額，再給付上訴人民國109年6月4日起至清償日止按年息5％計算
之利息。
第一審（除確定部分外）、第二審訴訟費用，由被上訴人負擔。
    事實及理由
一、上訴人主張：兩造於民國108年1月15日簽訂不動產買賣契約
    書（下稱系爭買賣契約），由伊以新臺幣（下同）1650萬元
    之價格，將伊所有臺中市○○區○○段0000地號土地應有部分29
    5/529，及其上同段4728建號建物應有部分1/2（門牌號碼臺
    中市○○區○○路000號，下稱系爭建物，與上開土地合稱系爭
    房地）出售予被上訴人，並於108年1月30日移轉登記為被上
    訴人所有。因系爭建物於106年4月11日即由伊與訴外人臺灣
    威○○科技有限公司（下稱威○○公司）訂立房屋租賃契約書（
    下稱系爭租約），將系爭建物全部出租予威○○公司使用，系
    爭買賣契約第3條第4項因而約定，賣方應將租約交付買方，
    並向承租人表明出租人已變更為買方，依現狀點交予買方，
    特別約定事項第6點並約定買賣價款之一成保留，自租約屆
    滿三日起一個月內，交付予賣方。伊已將系爭建物點交予被
    上訴人，系爭租約亦已於109年4月30日期滿，被上訴人迄未
    依約給付一成保留款165萬元，扣除伊向威○○公司收取應轉
    交給被上訴人之租金後，被上訴人尚有保留款141萬元未給
    付，為此依系爭買賣契約，求為命被上訴人給付141萬元本
    息之判決（上訴人逾此範圍之請求未繫屬本院，下不贅述）
    。
二、被上訴人則以：依兩造特別約定事項第4點，系爭建物之屋
    況由賣方管理，負責修繕至系爭租約期間屆滿為止。惟系爭
    租約到期後，威○○公司於109年5月7日將系爭建物點交返還
    上訴人，當天伊也有到場，系爭建物遭嚴重破壞，鐵皮屋頂
    、牆壁、水泥地板上有多處破洞，電錶、電線遭剪斷，天花
    板及地板破損不堪，室內有大量積水，伊當場表示拒絕受領
    。伊對於依系爭買賣契約，尚有保留款141萬元未給付上訴
    人，不爭執。但上訴人應為對待給付，將系爭建物修繕回復
    至108年1月15日締約時之狀態云云，資為抗辯。並於本院補
    稱：伊於本件僅主張同時履行抗辯，關於原審所為侵權行為
    、不當得利、物之瑕疵請求減少價金等抗辯，均不再主張，
    亦不再主張任何抵銷抗辯（被上訴人就其原審敗訴部分並未
    提起上訴，該部分非本院審理範圍）。
三、原審為上訴人一部勝訴一部敗訴之判決，即判命被上訴人應
    於上訴人將系爭建物修繕至相當於108年1月15日屋況後移轉
    占有予被上訴人之同時，給付上訴人117萬元，而駁回上訴
    人其餘之訴。上訴人提起一部上訴，並上訴聲明：㈠原判決
    關於命上訴人為對待給付，及駁回下列第二項之訴部分，均
    廢棄。㈡被上訴人應再給付上訴人24萬元，及自109年6月4日
    起至清償日止按年息5％計算之利息；並就原判決主文第一項
    之金額，再給付上訴人民國109年6月4日起至清償日止按年
    息5％計算之利息。被上訴人則答辯聲明：上訴駁回。
四、得心證之理由
（一）上訴人主張：兩造於108年1月15日簽訂系爭買賣契約，由
      伊以1650萬元之價格，將伊所有系爭房地出售予被上訴人
      ，並於108年1月30日辦妥所有權移轉登記。上訴人與威○○
      公司於106年4月11日訂立系爭租約，將系爭建物全部出租
      予威○○公司使用，系爭買賣契約第3條第4項約定賣方應將
      租約交付買方，並向承租人表明出租人已變更為買方，依
      現狀點交予買方，特別約定事項第6點並約定買賣價款之
      一成保留，自租約屆滿三日起一個月內，交付予賣方。系
      爭租約已於109年4月30日期滿，被上訴人尚有保留款141
      萬元未給付等事實，業據提出系爭買賣契約、土地及建物
      登記謄本為證（原審卷21-31頁），且為被上訴人所不爭
      執，堪信為真實。惟上訴人主張其已將系爭建物交予被上
      訴人占有等情，則為被上訴人所否認，並以前詞置辯。是
      以本件兩造之爭點，應在於：上訴人已否將系爭建物移轉
      予被上訴人占有？被上訴人所為同時履行抗辯，有無理由
      ？
（二）按間接占有，乃自己不占有其物，而對於直接占有其物之
      人，本於一定之法律關係有返還請求權，因而對其物有間
      接管領力之占有而言。又占有之移轉，因占有物之交付而
      生效，並準用民法第761條之規定，同法第946條定有明文
      。亦即移轉占有之方法，除現實交付外，尚包括簡易交付
      、占有改定、指示交付等觀念交付在內。基此，讓與不動
      產占有之指示交付，乃指不動產由第三人占有時，讓與人
      得以對於第三人之返還請求權，讓與於受讓人，以代交付
      。經查：
　 1、上訴人與威○○公司訂立系爭租約，將系爭建物出租予威○○
      公司使用，約定租期自106年5月1日起至109年4月30日止
      等情，為兩造所不爭執，並有被上訴人提出之系爭租約可
      稽（原審卷83-87頁）。上訴人於威○○公司占有系爭建物
      中之108年1月30日，將系爭建物所有權讓與被上訴人，依
      民法第425條規定，系爭租約對於受讓系爭建物所有權之
      被上訴人仍繼續存在。系爭買賣契約第3條第4項關於賣方
      應將租賃契約交付買方，並向承租人表明出租人已變更為
      買方，依現狀點交之約定，即在表明此旨。
　 2、系爭租約既對於被上訴人繼續存在，被上訴人即當然繼受
      出租人地位，而行使或負擔租賃契約所生之權利或義務，
      兩造並於系爭買賣契約第3條第4項明文約定賣方應將租賃
      契約交付買方，並向承租人表明出租人已變更為買方，依
      現狀點交，足見兩造於訂立系爭買賣契約時，已約定由上
      訴人將其本於租賃關係對威○○公司之返還請求權，讓與被
      上訴人，以代交付，是被上訴人自系爭建物所有權移轉登
      記之日108年1月30日起，即間接占有系爭建物，此由被上
      訴人於原審主張其自108年1月30日以後，不僅是系爭買賣
      契約標的物之所有權人，更取得系爭租約之出租人地位，
      進而主張108年1月30日至109年4月30日之租金應由其收取
      （原審卷72、79頁），而上訴人亦同意其請求之買賣價金
      保留款扣除被上訴人所應收取之租金，益可得證，是被上
      訴人抗辯上訴人迄未移轉系爭建物之占有云云，尚非可採
      。
   3、被上訴人雖又辯稱系爭買賣契約特別約定事項第4點記載
      屋況由賣方管理，負責修繕，至房屋租約期間屆滿為止，
      可見兩造締約時之真意為系爭租約到期後，再由賣方將房
      屋點交給買方云云。然此為上訴人所否認，且被上訴人取
      得系爭建物所有權登記時，即當然繼受出租人地位，而行
      使或負擔租賃契約所生之權利或義務，已如前述，故被上
      訴人自108年1月30日起，即取得依系爭租約於租期屆滿後
      ，請求承租人威○○公司返還系爭建物之權利，自該時起，
      被上訴人已為系爭建物之間接占有人甚明。又被上訴人繼
      受出租人地位後，依法應於租賃關係存續中，保持租賃物
      合於約定使用、收益之狀態（民法第423條規定參照），
      並依系爭租約第6條系爭建物如因自然損壞而有修繕必要
      時，由出租人負責修理之約定，負有修繕義務（原審卷84
      頁）。惟被上訴人與上訴人訂立系爭買賣契約時，於特別
      約定事項第4條約定此部分出租人對於承租人所負之管理
      、修繕房屋義務，仍由上訴人負擔，並將買賣價金之一成
      作為保留款，待系爭租約租期屆滿後再行交付，以確保上
      訴人履行其前揭對承租人之管理修繕義務。上開特別約定
      事項第4點、第6點約定，並無變更被上訴人已自108年1月
      30日起取得系爭建物占有之事實，被上訴人此部分所辯，
      亦非可採。
（三）綜據前述，上訴人已將系爭建物移轉予被上訴人占有，被
      上訴人所為同時履行抗辯，並非可採，且其於本院審理時
      對於積欠保留款之金額為141萬元，及應自109年6月4日起
      算利息，均不爭執（本院卷272、151頁）。因此，上訴人
      請求被上訴人給付141萬元，及自109年6月4日起至清償日
      止按年息5％計算之利息，洵屬有據，應予准許。
五、綜上所述，上訴人依系爭買賣契約之約定，請求被上訴人給
    付給付141萬元本息，洵屬有據，應予准許。原審就上開應
    准許部分，僅判命被上訴人給付117萬元，並諭知上訴人應
    為對待給付，而駁回上訴人其餘請求，尚有未洽。上訴意旨
    指摘原判決此部分不當，求予廢棄改判，為有理由，爰由本
    院將原判決此部分廢棄，改判如主文第二項所示。
六、本件事證已臻明確，上訴人聲請勘驗現場，以證明系爭建物
    並無被上訴人所指瑕疵，此部分核無調查之必要。兩造其餘
    攻擊防禦方法及所用之證據，經本院斟酌後，認為均不足以
    影響判決之結果，爰不逐一論列，附此敘明。
七、據上論結，本件上訴為有理由，爰判決如主文。　
中　　華　　民　　國　　111 　年　　6 　　月　　22　　日
                民事第八庭  審判長法　官  杭起鶴 
　　　　　　　　　　　      　　　法　官  黃裕仁 
　　　　　　　　　　　      　　　法　官  羅智文
正本係照原本作成。
不得上訴。
                                  書記官  林賢慧
　　　　　　　　　　　　　　　　　
中　　華　　民　　國　　111 　年　　6 　　月　　22　　日